【裁判字號】    92,親,14
【裁判日期】    921222
【裁判案由】    確認親子關係存在
【裁判全文】
臺灣臺東地方法院民事判決  九十二年度親字第一四號
    原      告    丙○○
    被      告    陳毓軒
    兼法定代理人  乙○○
右當事人間請求確認親子關係存在事件，本院於民國九十二年十二月八日言詞辯論終
結，判決如下：
    主      文
原告之訴駁回。
訴訟費用由原告負擔。
    事實及理由
壹、程序方面：按關於認諾及訴訟上自認或不爭執事實之效力規定，於第五百八十九
    條及第五百九十二條之訴，不適用之，民事訴訟法第五百九十四條定有明文。查
    本件被告雖認諾原告之請求，惟依前揭規定，關於認諾之效力，於民事訴訟法第
    五百八十九條否認子女之訴不適用之，是本院仍應調查原告之請求是否合法有據
    ，合先敘明。
貳、原告主張：被告乙○○於民國九十一年十月九日所生之子陳毓軒（起訴狀誤載為
    甲○○），係伊與被告乙○○所生之子，伊與被告陳毓軒業經血緣鑑定，二人之
    親子關係機率超過百分之九十九，惟被告陳毓軒在戶籍登記上，卻登記為被告乙
    ○○與前夫陳刺全（業已死亡）所生之子，為此，爰起訴請求確認伊與被告陳毓
    軒具有親子關係存在等語，並聲明：請求確認被告陳毓軒與原告間之親子關係存
    在。
參、被告乙○○則稱：被告陳毓軒確為伊與原告所生，伊之前與前夫陳刺全分居六、
    七年，直到九十年十二月方簽訂離婚協議書，但直至九十一年五月間才去辦理離
    婚登記，被告陳毓軒係在伊與前夫婚姻關係存續中所受胎，伊前夫已在九十二年
    七月間去世等語，並聲明：同意原告之請求。
肆、得心證理由：
  一、查被告乙○○與前夫陳刺全係在七十八年十二月二十二日結婚，而於九十一年
      五月二十日辦理離婚登記，另被告陳毓軒係在被告乙○○與前夫陳刺全婚姻關
      係存續中所受胎，而於九十一年十月九日出生，及被告陳毓軒自九十一年十月
      九日出生時，兩造即知其非被告乙○○與前夫陳刺全所生，被告乙○○與其前
      夫陳刺全均未在知悉後出生後一年內提起否認子女之訴一節，均為兩造所不否
      認（見本院九十二年十一月二十七日準備程序筆錄），復有被告乙○○所提戶
      籍謄本在卷可稽，自堪信為真實。
  二、按從子女出生日回溯第一百八十一日起至第三百零二日止為受胎期間；妻之受
      胎係在婚姻關係存續中者，推定其所生子女為婚生子女，前項推定，如夫妻之
      一方能證明妻非自夫受胎者，得提起否認之訴，但應於知悉子女出生之日起，
      一年內為之，民法第一千零六十二條第一項、第一千零六十三條分別定有明文
      。又妻之受胎係在婚姻關係存續中者，夫縱在受胎期間內未與其妻同居，妻所
      生子女依民法第一千零六十三條第一項規定，亦推定為夫之婚生子女，在夫妻
      之一方依同條第二項規定提起否認之訴，得有勝訴之確定判決以前，無論何人
      皆不得為反對之主張（最高法院二十三年上字第三四七三號、七十五年台上字
      第二０七一號判例參照）。本件被告陳毓軒係於九十一年十月九日出生，則自
      其出生之日回溯第一百八十一日起至三百零二日止，其受胎期間係於被告乙○
      ○與陳刺全婚姻關係存續中，依民法第一千零六十三條第一項規定，被告陳毓
      軒應推定為被告乙○○與陳刺全之婚生子女。而乙○○、陳刺全既未依民法第
      一千零六十三條第二項之規定於知悉原告出生之日起，一年內提起否認子女之
      訴，依上開規定及最高法院判例意旨，被告陳毓軒在法律上即被推定為陳刺全
      之子，且任何人均不得為反對之主張，是原告起訴請求確認伊與被告陳毓軒間
      之親子關係存在，相對即否認被告陳毓軒與陳刺全間之親子關係，與法自有未
      合，難認有理由，應予駁回。
伍、本件事證已臻明確，兩造其餘攻擊、防禦方法及所提證據，經審酌後，均與判決
    結果無影響，爰不逐一論列，併此敘明。
陸、據上論結，原告之訴為無理由，依民事訴訟法第七十八條，判決如主文。
中      華      民      國    九十二    年    十二    月    二十二      日
                                        臺灣臺東地方法院民事庭
                                                審判長法官  李昆曄
                                                      法官  廖建彥
                                                      法官  黃明展
右為正本係照原本作成。
如對本判決上訴須於判決送達後廿日內向本院提出上訴狀。
中      華      民      國    九十二    年    十二    月    二十二      日
~B法院書記官  陳敏捷


司法院資訊處製作；財團法人民間司法改革基金會備份。
